臺灣高等法院刑事裁定
109年度聲字第4639號
聲  請  人  臺灣高等檢察署檢察官
受  刑  人  謝宏國




上列聲請人因受刑人數罪併罰有二裁判以上，聲請定其應執行之
刑（聲請案號：臺灣高等檢察署109年度執聲字第2353號），本
院裁定如下：
    主  文
謝宏國犯如附表所示各罪所處之刑，應執行有期徒刑壹年壹月，
如易科罰金，以新臺幣壹仟元折算壹日。
    理  由
一、聲請意旨略以：受刑人因過失致死等數罪，先後經判決確定
    如附表，經核應依刑法第50條第1項、第53條、第51條第5款
    規定，定其應執行之刑，爰依刑事訴訟法第477條第1項之規
    定聲請裁定等語。
二、按數罪併罰，有二裁判以上者，依第51條之規定，定其應執
    行之刑；數罪併罰，分別宣告多數有期徒刑者，於各刑中之
    最長期以上，各刑合併之刑期以下，定其刑期，但不得逾30
    年，刑法第53條及第51條第5款分別定有明文。次按犯最重
    本刑為5年以下有期徒刑以下之刑之罪，而受6月以下有期徒
    刑或拘役之宣告者，得以新臺幣1千元、2千元或3千元折算
    一日，易科罰金。第1項至第4項及第7項之規定，於數罪併
    罰之數罪均得易科罰金或易服社會勞動，其應執行之刑逾6
    月者，亦適用之，刑法第41條第1項前段、第8項亦定有明文
    。再按數罪併罰之定執行刑，係基於刑罰經濟與責罰相當之
    考量，所為一新刑罰之宣告，並非給予受刑人不當利益，法
    院於審酌個案具體情節，裁量定應執行之刑時，除應嚴格遵
    守刑法第51條所定方法為規範量刑之外部性界限外，其所定
    之執行刑，祇須無全然喪失權衡意義或裁量行使顯然有違比
    例原則之情形，並不悖於定應執行刑之恤刑目的者，即無違
    法（最高法院108年度台抗字第326號裁定意旨參照）。末按
    數罪併罰，應依分別宣告其罪之刑為基礎，定其應執行刑，
    此觀刑法第51條規定自明，故一裁判宣告數罪之刑，雖曾經
    定其執行刑，但如再與其他裁判宣告之刑定其執行刑時，前
    定之執行刑當然失效，仍應以其各罪宣告之刑為基礎，定其
    執行刑，不得以前之執行刑為基礎，以與後裁判宣告之刑，
    定其執行刑（最高法院99年度台非字第229號判決意旨參照
    ）；惟刑事訴訟法第370條第2項、第3項，已針對第二審上
    訴案件之定應執行之刑，明定有不利益變更禁止原則之適用
    ，分屬不同案件之數罪併罰，倘一裁判宣告數罪之刑，曾經
    定其執行刑，再與其他裁判宣告之刑定其執行刑時，在法理
    上亦應同受此原則之拘束（最高法院103年度第14次刑事庭
    會議決議意旨參照），亦即另定之執行刑，其裁量所定之刑
    期，不得較重於前定之執行刑加計後裁判宣告之刑之總和（
    最高法院104年度台抗字第410號裁定意旨參照）。
三、經查：
　㈠受刑人謝宏國因犯如附表所示之偽造文書、商業會計法、無
    照駕車過失致死等罪，經臺灣士林地方法院及本院分別判處
    如附表所示之刑（均得易科罰金；其中附表編號1、2所示之
    罪，前經臺灣士林地方法院以109年聲字第1236號裁定應執
    行有期徒刑8月），俱經確定在案。而附表編號2至3所示之
    罪，犯罪時間係在附表編號1之罪判決確定前所犯，且本件
    聲請定應執行刑之最後事實審法院為本院等情，有各該判決
    書及本院被告前案紀錄表在卷可稽，是上開犯罪乃於裁判確
    定前所犯之數罪。檢察官基此向本院聲請定其應執行之刑，
    本院審核認聲請為正當，應予准許。
　㈡本院審酌受刑人所犯如附表各罪罪名、犯罪態樣、手段、犯
    罪性質及侵害法益均不相同，彼此間之關連性不高，具有相
    當獨立性，責任非難之重複程度較低，且其中附表編號1、2
    所示之罪刑業經定應執行有期徒刑8月，已如前述；參照前
    揭規定及說明，就附表編號1至3各罪再定應執行之有期徒刑
    者，應審酌前開裁判內、外部界限之範圍，並斟酌受刑人犯
    罪行為之不法及罪責程度、各罪之關聯性、犯罪情節、次數
    及行為態樣、數罪所反應被告人格特性與傾向、對被告施以
    矯正之必要性等，就其所犯前揭各罪為整體非難評價，裁定
    其應執行之刑如主文所示。 
據上論斷，應依刑事訴訟法第477條第1項，刑法第50條第1項前
段、第53條、第51條第5款、第41條第1項前段、第8項，裁定如
主文。
中　　華　　民　　國　　109 　年　　11　　月　　30　　日
                  刑事第十五庭  審判長法　官  劉興浪
                                      法　官  林怡秀
                                      法　官  古瑞君
以上正本證明與原本無異。
如不服本裁定，應於收受送達後五日內向本院提出抗告狀。
                                      書記官  林君縈
中　　華　　民　　國　　109 　年　　11　　月　　30　　日
附表：受刑人謝宏國定應執行刑案件一覽表
（以下臺灣士林地方檢察署簡稱「士林地檢」、臺灣士林地方法
院簡稱「士林地院」）
編號  1  2 3 罪名  偽造文書  商業會計法 無照駕車過失致死 宣告刑  有期徒刑3月(2次)  有期徒刑5月 有期徒刑6月 犯罪日期  104年8月5日至 104年8月12日  101年5月間至102年6月止 108年1月16日 偵查(自訴)機關 年度案號  士林地檢107年度偵續緝字第5號  士林地檢108年度偵字第14879號 士林地檢108年度偵字第3709號 最後 事實審 法院 士林地院  士林地院 臺灣高等法院  案號 108年度審簡字第226號  109年度簡字第87號 109年度交上訴字第113號  判決日期 108/09/06  109/06/10 109/09/08 確定 判決 法院 士林地院  士林地院 臺灣高等法院  案號 108年度審簡字第226號  109年度簡字第87號 109年度交上訴字第113號  判決確定日期 108/10/05  109/07/07 109/10/12 是否為得易科罰金之案件  是  是 是 備註  士林地檢109年度執字第77號  士林地檢109年度執字第4320號 士林地檢109年度執字第4832號   士林地檢109年執更字第1186號 （士林地院109年聲字第1236號裁定應執行有期徒刑8月）